【裁判字號】    97,上易,406
【裁判日期】    970620
【裁判案由】    竊盜
【裁判全文】
臺灣高等法院高雄分院刑事判決         97年度上易字第406號
上  訴  人  臺灣高雄地方法院檢察署檢察官
被      告  甲○○
上列上訴人因被告竊盜案件，不服臺灣高雄地方法院96年度簡上
字第1075號中華民國97年2 月27日第一審判決（聲請簡易判決處
刑案號：臺灣高雄地方法院檢察署96年度偵字第21464 號）提起
上訴，本院判決如下：
    主  文
上訴駁回。
    理  由
一、原聲請簡易判決處刑意旨略以：被告甲○○意圖為自己不法
    之所有，基於竊盜之犯意，於民國96年7 月23日下午11時50
    分許，在高雄市三民區鼎金里鼎金二橫巷17號前，竊取徐振
    晶所有車牌號碼GYC-548 號重型機車1 部。得手後藏置在高
    雄市○○○路10巷15號旁。嗣為警於96年7 月24日凌晨1 時
    許，在上址查獲。因認被告涉犯刑法第320 條第1 項之竊盜
    罪嫌。
二、按犯罪事實應依證據認定之，無證據不得認定犯罪事實；不
    能證明被告犯罪者，應諭知無罪之判決，刑事訴訟法第154
    條第2 項、第301 條第1 項分別定有明文。次按認定不利於
    被告之證據須依積極證據，苟積極證據不足為不利於被告事
    實之認定，即應為有利被告之認定，更不必有何有利之證據
    ；又犯罪事實之認定，應憑證據，如無相當之證據，或證據
    不足以證明，自不得以推測或擬制之方法，以為裁判之基礎
    。再者，依刑事訴訟法第161 條第1 項規定，檢察官對於起
    訴之犯罪事實，仍應負提出證據及說服之實質舉證責任，尚
    其所提出之證據，不足為被告有罪之積極證明，或其指出證
    明之方法，無從說服法院以形成被告有罪之心證，基於無罪
    推定之原則，自應為被告無罪判決之諭知（最高法院30年上
    字第816 號、40年台上字第86號、92年台上字第128 號判例
    可資參照）。復按刑法上之竊盜罪，須意圖為自己或第三人
    不法之所有，而取他人所有物，為其成立要件（最高法院23
    年上字第1892號判例足資參照）。
三、關於證據能力：
    按被告以外之人於審判外之陳述，雖不符刑事訴訟法第159
    條之1 至第159 條之4 之規定，而經當事人於審判程序同意
    作為證據，法院審酌該言詞陳述或書面陳述作成時之情況，
    認為適當者，亦得為證據，刑事訴訟法第159 條之5 第1 項
    定有明文。檢察官及被告對於本判決所引用審判外之言詞或
    書面陳述，均明示同意有證據能力，本院認該具有傳聞證據
    性質之證據，並非違法取得，以之作為證據係屬適當，認俱
    得為證據。
四、聲請簡易判決處刑意旨認被告甲○○涉有竊盜犯行，無非係
    以被告於偵查中供述於上揭時、地，未經被害人徐振晶同意
    ，擅自將上開重型機車牽走等語，以及被害人徐指晶之指述
    、卷附之贓物認領保管單、照片6 張等為其論據。
五、訊據被告甲○○固坦承有於上揭時、地，移動上開重型機車
    等情；惟堅詞否認有何竊盜犯行，辯稱：被告當天原本是去
    找前女友江宜玲談手機事宜，但她不出來，她現任男友出來
    打被告，被告就跑，因江宜玲之前曾經騎該機車來找被告，
    被告以為該機車為江宜玲所有，為與江宜玲直接談手機事，
    認為江宜玲會用到機車，才把機車移動到她男友住處後面的
    巷子，並在該處等她，並沒有竊盜之意思等語。經查：
（一）被告於96年7 月23日晚上11時許，自高雄三民區鼎金里鼎
      金二橫巷17號前，將徐振晶所有車牌號碼GYC–548號之重
      機車牽至高雄市○○區○○里○○○路10巷15號旁停放等
      情，業據被告所自承，核與被害人徐振晶所述該機車為其
      所有，原放在鼎金二橫巷17號前，之後在天祥一路10巷15
      號旁找到之情節大致相符，並有現場照片6 張在卷可稽。
      此部分揭事實，固堪以認定。
（二）惟本件所應審究者，係被告主觀上有無竊盜之犯意。據證
      人江宜玲於原審審理時具結證稱：被告之前曾申辦1 行動
      電話門號給伊使用，積欠電話費新台幣8 千多元，一直未
      處理，案發當時，江宜玲在徐振晶住處，被告當時是去找
      江宜玲談事情，但江宜玲女沒有下來等語，核與上開被告
      之供述大致相符，足認被告案發當時至徐振晶住處，係找
      江宜玲談論有關電話費之處理，應堪採信。而江宜玲確曾
      騎乘徐振晶所有之上開機車去找被告一節，亦據證人江宜
      玲證述綦詳，與被告供述情節互核一致，則被告辯稱：以
      為該車為江宜玲在使用，移動該車之目的係為能見到江宜
      玲一節，即非無據。次依卷附之現場照片6 張及被告供述
      、被害人徐振晶之指述、證人江宜玲之證述，被告於96年
      7 月23日晚上11時許，將上開重機車自徐振晶住處前，移
      至天祥一路10巷15號旁，徐振晶於同日晚上11時55分許發
      現該車遭移置而報警，警方於翌（24）日凌晨0 時許，至
      被告位於鼎金二巷6 之1 號2 樓住處找被告後，並於24日
      凌晨1 時許，在天祥一路10巷15號旁查獲上開機車，該查
      獲地點係在徐振晶住處後方之巷子內，而該巷子為一般民
      眾可得自行出入之場所，衡情倘被告確係出於竊盜故意而
      將該機車移走，何以未移至被告之住處抑或更為隱匿之處
      所藏匿，反將之停放於徐振晶住處附近之巷內？其所為顯
      與一般行竊者之行為迥異，其辯稱非出於竊盜故意而移動
      上開機車一節，即非無足採。又被告與被害人分別為證人
      江宜玲之前後任男友，而被告與江宜玲分手後，不時以各
      種事由找江宜玲，案發當時，江宜玲確實在徐振晶住處內
      並未出面，係由徐振晶與被告談等情，復經證人江宜玲證
      述綦詳，則被告辯稱欲藉由移動江宜玲使用之機車，與江
      宜玲有所見面、接觸之機會，亦屬可能；而被告離去現場
      時，亦未連同該機車一併牽離，益徵被告主觀上並無竊盜
      之犯意，被告所辯，堪以採信。
（三）檢察官雖以被告於偵查中已經自白竊取上開機車一節，而
      認被告涉犯本件竊盜犯行。然查，被告之供述是否自白犯
      罪，不能斷章取義，必須綜合其前後供述之真意，以為判
      斷。查被告於96年8 月16日偵查中，檢察官詢以：「有無
      在96年7 月23日偷上開車子？」，供稱：「我是牽走」等
      語，又詢以：「未經所有人同意，就牽走，是否是竊盜？
      」，復答以：「是」；惟其後供稱：「因為要跟他女朋友
      要欠我的錢，告訴人不讓我跟她談，還打我，我就偷走他
      的車」，及其於96年7 月24日偵查中供述：「（如何得來
      ）我沒有啟動該車，我只是用牽的，我把車牽到他家後面
      ，因為他打我，我要讓他緊張」等語。足見被告僅係供稱
      徒手牽走上開機車，並未自白有竊盜之犯行。而有如前述
      ，被告主觀上並無不法所有之竊盜犯意，尚難僅據被告自
      承牽走上開機車之事實，即逕認被告觸犯竊盜罪。
（四）此外；又查無其他積極證據足以證明被告確有竊盜犯行，
      自屬不能證明被告犯罪。
六、原審因而為被告無罪之諭知，核無不合，檢察官上訴意旨仍
    執前詞，認被告主觀上有竊盜之犯意，而指摘原判決不當，
    為無理由，應予駁回。
據上論斷，應依刑事訴訟法第368 條，判決如主文。
本案經檢察官彭南雄到庭執行職務。
中    華    民    國    97    年    6     月    20    日
                    刑事第六庭    審判長法  官  王憲義
                                        法  官  張盛喜
                                        法  官  邱永貴
以上正本證明與原本無異。
不得上訴。
中    華    民    國    97    年    6     月    20    日
                                        書記官  鄭翠芬


司法院資訊處製作；財團法人民間司法改革基金會備份。
